臺灣高等法院臺中分院民事裁定
110年度抗字第332號
抗  告  人  楊儒岳  



相  對  人  周朝榮即宏仁汽車修理部


            周宗仁  
上列當事人間聲請假扣押事件，抗告人對於民國110年7月8日臺
灣彰化地方法院110年度裁全字第242號裁定提起抗告，本院裁定
如下：
    主  文
原裁定廢棄。
抗告人以新臺幣247萬7000元為相對人供擔保後，得對相對人之
財產在新臺幣743萬1568元之範圍內予以假扣押。
相對人以新臺幣743萬1568萬元為抗告人供擔保或將該金額提存
後，得免為或撤銷假扣押。
聲請及抗告訴訟費用由相對人負擔。
    理  由
一、按民事訴訟法第528條第2項規定：抗告法院為裁定前，應使
     債權人及債務人有陳述意見之機會，旨在保障債權人及債
    務 人之程序權，並使抗告法院能正確判斷原裁定之當否。
    惟假 扣押係保全程序，假扣押裁定具隱密性，為防止債務
    人隱匿 或處分財產，以保全債權人之強制執行，其執行應
    依強制執 行法第132條第1項規定，於裁定送達債務人之同
    時或送達前 為之。考量此項立法趣旨，債權人對駁回其假
    扣押聲請之裁 定提起抗告，倘假扣押隱密性仍應予維持，
    即無須使債務人 有陳述意見之機會（最高法院103年度第12
    次民事庭會議決議意旨參照）。查本件抗告人就原法院駁回
    假扣押聲請之裁定，提起抗告，經本院審酌後，認若通知相
    對人而使其有陳述意見之機會，無異使相對人事先知悉抗告
    人對其等聲請假扣押情事，顯與前述強制執行法第132條第1
    項保護債權人之立法意旨有違。為防止相對人得以事先隱匿
    或處分財產，認本件無使相對人陳述意見之必要，合先敘明
    。
二、抗告人聲請假扣押暨抗告意旨略以：彰化縣○○鎮○○段000地
    號土地及其上門牌號碼彰化縣○○鎮○○路○段000號、600號、6
    02號、604號（下合稱598號至604號建物）、612號、616號
    、616-1號建物（下分別稱612號、616號、616-1號建物），
    為抗告人與其兄弟楊儒勳等人共有，並由抗告人代為管理出
    租事宜。抗告人將612號、616號建物分別出租予相對人周朝
    榮、周宗仁（下合稱相對人，分別稱周朝榮、周宗仁），兩
    棟建物之外觀連通，均作為宏仁汽車修理部經營使用。詎於
    民國110年5月10日下午1時18分左右，相對人承租之上開建
    物後方起火，火勢蔓延同側整排連棟建物（下稱系爭火災）
    ，導致抗告人所有之上開598號至604號建物、612號、616號
    、616-1號建物、位於616-1號建物旁之倉庫及倉庫內存放之
    若干骨董機車、腳踏車等物、停放598號建物旁空地之兩台
    汽車、若干骨董機車、腳踏車等物毀損。系爭火災之起火處
    為宏仁汽車修理部後方空地，起火原因為菸蒂，而該空地為
    相對人所保管使用，旁人無法進入，則系爭火災起火原因顯
    係相對人於該處空地抽菸後，未確實熄滅菸蒂，引燃其等於
    該處堆置之中古輪胎所致。相對人並因此受有建物毁損修缮
    費用新臺幣（下同）687萬3568元、建物修繕期間無法出租
    之半年租金損失55萬8000元，總計743萬1568元之損失。相
    對人未盡承租人之善良管理人注意義務，並有過失，抗告人
    自得依兩造租賃契約第11條約定、民法第432條、433條、43
    4條規定及侵權行為法律關係，請求相對人就上開損害連帶
    負損害賠償責任。又宏仁汽車修理部係由周朝榮獨資設立，
    並與周宗仁實際共同經營，其資本額僅20萬元，於612號、6
    16號建物修繕完畢前無法營業，相對人又無其他固定收入來
    源，財產資力與抗告人之債權相差懸殊，顯已無力清償債務
    ，並恐變賣資產以躲避抗告人之債權，影響抗告人債權日後
    實現之可能，唯恐日後有不能強制執行或甚難執行之虞，爰
    依法聲請將相對人所有之財產在743萬1568元之範圍內予以
    假扣押。本件火災肇責歸屬為實體事項，非假扣押事件所應
    審究，抗告人所提之證據資料已足釋明有假扣押請求及原因
    ，如認釋明不足，並願供擔保以代釋明，原裁定認事用法有
    誤，應予廢棄等語。並抗告聲明：㈠原裁定廢棄。㈡願供擔保
    ，請求裁定就相對人等所有財產於743萬1568元之範圍內予
    以假扣押。
三、按債權人就金錢請求或得易為金錢請求之請求，欲保全強制
    執行者，得聲請假扣押。假扣押，非有日後不能強制執行或
    甚難執行之虞者，不得為之。請求及假扣押之原因，應釋明
    之。前項釋明如有不足，而債權人陳明願供擔保或法院認為
    適當者，法院得定相當之擔保，命供擔保後為假扣押。民事
    訴訟法第522條第1項、第523條第1項、第526條第1項、第2
    項定有明文。所謂釋明者，為當事人提出之證據未能使法院
    達於確信之程度，僅在使法院得薄弱之心證，信其事實上之
    主張大概為如此者即可。又假扣押制度乃為保全債權人將來
    之強制執行，並得命其供擔保以兼顧債務人權益之保障，所
    設暫時而迅速之簡易執行程序，是民事訴訟法第523條第1項
    所稱「有日後不能強制執行或甚難執行之虞」之「假扣押之
    原因」者，本不以債務人浪費財產、增加負擔或將其財產為
    不利益之處分，致達於無資力之狀態，或債務人移住遠方、
    逃匿無蹤或隱匿財產等積極作為之情形為限，祇須合於該條
    項「有日後不能強制執行或甚難執行之虞」之條件，即足當
    之。倘債務人對債權人應給付之金錢或得易為金錢請求之債
    權，經催告後仍斷然堅決拒絕給付，且債務人現存之既有財
    產，已瀕臨成為無資力之情形，或與債權人之債權相差懸殊
    ，將無法或不足清償滿足該債權，在一般社會之通念上，可
    認其將來有不能強制執行或甚難執行之虞之情事時，亦應涵
    攝在內（最高法院98年度台抗字第746號民事裁判要旨參照
    ）。
四、經查：
㈠、關於假扣押之請求部分：抗告人主張相對人極可能於午休時
    間，在其共同經營之宏仁汽車修理部店面後方抽菸，因未確
    實熄滅菸蒂即隨意棄置，引燃堆置之中古輪胎及雜草，致釀
    系爭火災，使抗告人因此受有建物毁損修繕費用，及建物修
    繕期間半年之租金損失，總計743萬1568元之損害，相對人
    應依民法第184條第1項前段、第185條第1項、第432條、第4
    33條、第434條及租賃契約第11條之約定，對抗告人負損害
    賠償責任等語，據其提出房屋租賃契約書、GOOGLE MAP截圖
    、稅籍登記資料公示查詢、彰化縣地方稅務局108年房屋稅
    繳款書、土地所有權狀、土地登記第二類謄本、彰化縣地方
    稅務局房屋稅籍證明書、彰化縣消防局火災證明書、彰化縣
    消防局提供火災調查資料內容、現場示意圖、宏仁汽車修理
    部後方空地照片、網路新聞、新聞報導影片檔與截圖、空地
    與倉庫財物受損照片及錄影檔、修繕費用估價單、財物損失
    清單等影本以為釋明（見原法院卷第21頁至165頁）。而查
    ，據抗告人所提彰化縣消防局提供之火災調查資料及現場示
    意圖，系爭火災之起火處為相對人承租之612號宏仁輪胎行
    後方空地，起火原因為菸蒂（見原法院卷第71頁、第73至85
    頁）；再觀之抗告人提出之現場照片，起火處空地後方為稻
    田，並無其他建物或住家，則抗告人主張系爭火災起火處之
    空地僅能經由612號建物後面之通道到達，為相對人營業場
    所延伸之內部使用空間，未對外開放，起火之菸蒂極可能為
    相對人在後方空地休息抽菸時所丟棄致系爭火災之發生，致
    抗告人受有建築物毀損及租金收入之損失，對抗告人有743
    萬1568元之損害賠償請求權乙情，堪認已有所釋明。
㈡、假扣押之原因部分：抗告人主張相對人共同經營之宏仁汽車
    修理部資本額僅20萬元，且系爭火災致其店面毀損，相對人
    已無收入來源，尚有人事成本等支出，恐瀕臨無資力狀態。
    而抗告人上述損害初估達743萬1568元，如加計其他損失，
    達1200餘萬元，顯然大於宏仁汽車修理部之資本額，則抗告
    人之債權日後恐有不能強制執行或甚難執行之虞等情，據其
    提出宏仁汽車修理部公示資料查詢、修繕費用估價單、財物
    損失清單等以為釋明（見原法院卷第49頁、第115至122頁）
    。徵諸相對人共同經營之宏仁汽車修理部資本額為20萬元，
    與抗告人之請求數額相差懸殊，且宏仁修理部亦因系爭火災
    毀損建物及店內物品，致相對人之收入及資產大幅減少，是
    以抗告人主張以相對人之資力恐無法不能滿足其債權，其債
    權於日後有不能強制執行或甚難執行之虞乙情，應認已為大
    致之釋明。而上開釋明雖有不足，惟非全無釋明之情形，抗
    告人既陳明願供擔保以補釋明之不足，依前揭說明，仍得命
    供相當之擔保准為假扣押。
五、綜上所述，抗告人聲請供擔保後准對相對人之財產在743萬1
    568元之範圍內為假扣押，應予准許。原裁定駁回抗告人之
    聲請，尚有未合，抗告意旨指摘原裁定不當，求予廢棄，為
    有理由，爰由本院予以廢棄，並准抗告人提供247萬元為相
    對人擔保後，對相對人之財產於743萬1568萬元範圍內為假
    扣押，並酌定相對人提供743萬1568萬元為之擔保或將該金
    額提存後，得免為或撤銷假扣押。
六、據上論結，本件抗告為有理由，爰裁定如主文。
中　　華　　民　　國　　110 　年　　8 　　月　　31　　日
              民事第五庭    審判長法　官  游文科
                                  法　官  楊珮瑛
                                  法　官  李慧瑜
正本係照原本作成。
再為抗告僅得以其適用法規顯有錯誤為理由。
如提起再抗告，應於裁定送達後10日內向本院提出再抗告狀（須
按他造人數附具繕本），並繳納抗告裁判費新臺幣1,000元整，
同時委任律師或具有律師資格之關係人為代理人。因疫情而遲誤
不變期間，得向法院聲請回復原狀。
                                  書記官  陳秀鳳
　　　　　　　　　　　　　　　　　
中　　華　　民　　國　　110 　年　　8 　　月　　31　　日